---
title: "Raport"
author: "127310"
date: "`r format(Sys.time(), '%d %B %Y')`"
output: 
  html_document:
    keep_md: true
  github_document: default

 
---

```{r setup, include=FALSE}
knitr::opts_chunk$set(echo = TRUE)
```

# Biblioteki:
```{r, message=FALSE,warning=F}
library(reshape2)
library(dplyr)
library(tidyr)
library(knitr)
library(ggplot2)
library(plotly)
library(corrplot)
library(shiny)
library(reshape)
library(randomForest)
library(caret)

```

# Wczytanie danych

```{r, echo=FALSE}
df <- read.csv("sledzie.csv",header=TRUE,colClasses = c("integer","numeric","numeric","numeric","numeric","numeric","numeric","numeric","numeric","numeric","numeric","numeric","numeric","numeric","integer","numeric"),na.strings = "?")

df <- data.frame(df)
df_no_na <- na.omit(df)
raw_df <- df

nrows <- nrow(df)
ncols <- ncol(df)
complete_rows <- sum(complete.cases(raw_df))
n_na_rows <- nrows - complete_rows
```
Zbiór pochodzi z pliku "sledzie.csv",zwaiera`r ncols` atrybutów opisujących `r nrows` obserwacji. W zbiorze znajdują się `r n_na_rows` niekompletnych obserwacji. Wartości puste w zbiorze reprezentowane sa za pomocą '?', a część dziesiętna liczb oddzielona jest kropką. Zbiór posiada nagłówek opisujący nazwy atrybutów.  By dane zostały wczytane poprawnie, do funcji read.csv przekazano takie argumenty jak: nazwa pliku, forma reprezentacji wartości pustych, że zbiór zawiera nagłówek oraz listę prezentującą klasy danych atrybutów.

# Powtarzalność wyników
W celu uzyskania powtarzalności wyników, ustawiono ziarno generatora na:
```{r}
set.seed(666)
```


# Analiza zbioru:
Na przestrzeni ostatnich lat zauważono stopniowy spadek rozmiaru śledzia oceanicznego wyławianego w Europie. Do analizy zebrano pomiary śledzi i warunków w jakich żyją z ostatnich 60 lat. Dane były pobierane z połowów komercyjnych jednostek. W ramach połowu jednej jednostki losowo wybierano od 50 do 100 sztuk trzyletnich śledzi. Dane dostępne są pod adresem: http://www.cs.put.poznan.pl/alabijak/emd/projekt/sledzie.csv.

Zbiór danych zawiera `r ncols` atrybutów: \ 

length - długość złowionego śledzia [cm] \
cfin1  - dostępność planktonu [zagęszczenie Calanus finmarchicus gat. 1] \
cfin2  - dostępność planktonu [zagęszczenie Calanus finmarchicus gat. 2] \
chel1  - dostępność planktonu [zagęszczenie Calanus helgolandicus gat. 1] \
chel2  - dostępność planktonu [zagęszczenie Calanus helgolandicus gat. 2] \
lcop1  - dostępność planktonu [zagęszczenie widłonogów  gat. 1] \
lcop2  - dostępność planktonu [zagęszczenie widłonogów  gat. 2] \
fbar   - natężenie połowów w regionie [ułamek pozostawionego narybku] \
recr   - roczny narybek [liczba śledzi] \
cumf   - łączne roczne natężenie połowów w regionie [ułamek pozostawionego narybku] \
totaln - łączna liczba ryb złowionych w ramach połowu [liczba śledzi] \
sst    - temperatura przy powierzchni wody [°C] \
sal    - poziom zasolenia wody [Knudsen ppt] \
xmonth - miesiąc połowu [numer miesiąca] \
nao    - oscylacja północnoatlantycka [mb] \

Kolejne wiersze reprezentują kolejne obserwacje i są ułożone hronologicznie. 

```{r,warning=FALSE}
kable(summary(raw_df), caption = "Podsumowanie zbioru danych")

uniq <- raw_df %>% summarise_each(funs(n_distinct(., na.rm = TRUE)))
kable(uniq, caption = "Unikalne wartości")
```

## Długość śledzia  
Długość śledzia jest wyrażona w cm.
```{r,warning=FALSE}
plot_length <- ggplot(df,aes(X,length))  + geom_line(alpha=0.3) + stat_smooth(method="auto",size = 2)
plot_length <- plot_length + theme(axis.text.x=element_blank(),axis.ticks.x=element_blank()) + labs(x="Czas", y="Długość śledzia [cm]") + theme_minimal() 
plot_length
plot_length_hist<- ggplot(df,aes(length)) + geom_histogram(binwidth=0.5, color="white", fill="steelblue") +
  theme_minimal() + labs(x = "Długość", y = "Częstość") + ggtitle("Histogram długości śledzia") 
  
plot_length_hist
```

## Dostępność planktonu - cfin1
```{r,warning=FALSE}
plot_plankton1 <- ggplot(df,aes(X,cfin1))  + geom_line(alpha=0.3) + stat_smooth(method="auto",size = 2)
plot_plankton1 <- plot_plankton1 + theme(axis.text.x=element_blank(),axis.ticks.x=element_blank()) + labs(x="Czas", y="Poziomu dostępności planktonu cfin1") + theme_minimal() 
plot_plankton1
plot_plankton1_hist<- ggplot(df,aes(cfin1)) + geom_histogram(binwidth=0.5, color="white", fill="steelblue") +
  theme_minimal() + labs(x = "Ilość", y = "Częstość") + ggtitle("Histogram dostępności cfin1") 
  
plot_plankton1_hist
```

## Dostępność planktonu - cfin2

```{r,warning=FALSE}
plot_plankton2 <- ggplot(df,aes(X,cfin2))  + geom_line(alpha=0.3) + stat_smooth(method="auto",size = 2)
plot_plankton2 <- plot_plankton2 + theme(axis.text.x=element_blank(),axis.ticks.x=element_blank()) + labs(x="Czas", y="Poziom dostępności planktonu cfin2 od czasu") + theme_minimal() 
plot_plankton2
plot_plankton2_hist<- ggplot(df,aes(cfin2)) + geom_histogram(binwidth=0.5, color="white", fill="steelblue") +
  theme_minimal() + labs(x = "Ilość", y = "Częstość") + ggtitle("Histogram dostępności cfin2") 
  
plot_plankton2_hist
```

## Dostępność planktonu - chel1

```{r,warning=FALSE}
plot_plankton3 <- ggplot(df,aes(X,chel1))  + geom_line(alpha=0.3) + stat_smooth(method="auto",size = 2)
plot_plankton3 <- plot_plankton3 + theme(axis.text.x=element_blank(),axis.ticks.x=element_blank()) + labs(x="Czas", y="Poziom dostępności planktonu chel1 od czasu") + theme_minimal() 
plot_plankton3
plot_plankton3_hist<- ggplot(df,aes(chel1)) + geom_histogram(binwidth=0.5, color="white", fill="steelblue") +
  theme_minimal() + labs(x = "Ilość", y = "Częstość") + ggtitle("Histogram dostępności chel1") 
  
plot_plankton3_hist
```

## Dostępność planktonu - chel2

```{r,warning=FALSE}
plot_plankton3 <- ggplot(df,aes(X,chel2))  + geom_line(alpha=0.3) + stat_smooth(method="auto",size = 2)
plot_plankton3 <- plot_plankton3 + theme(axis.text.x=element_blank(),axis.ticks.x=element_blank()) + labs(x="Czas", y="Poziomu  dostępności planktonu chel2 od czasu") + theme_minimal() 
plot_plankton3
plot_plankton3_hist<- ggplot(df,aes(chel2)) + geom_histogram(binwidth=0.5, color="white", fill="steelblue") +
  theme_minimal() + labs(x = "Ilość", y = "Częstość") + ggtitle("Histogram dostępności chel2") 
  
plot_plankton3_hist
```

## Dostępność planktonu - lcop1

```{r,warning=FALSE}
plot_plankton4 <- ggplot(df,aes(X,lcop1))  + geom_line(alpha=0.3) + stat_smooth(method="auto",size = 2)
plot_plankton4 <- plot_plankton4 + theme(axis.text.x=element_blank(),axis.ticks.x=element_blank()) + labs(x="Czas", y="Poziom dostępności planktonu lcop1 od czasu") + theme_minimal() 
plot_plankton4
plot_plankton4_hist<- ggplot(df,aes(lcop1)) + geom_histogram(binwidth=0.5, color="white", fill="steelblue") +
  theme_minimal() + labs(x = "Ilość", y = "Częstość") + ggtitle("Histogram dostępności lcop1") 
  
plot_plankton4_hist
```

## Dostępność planktonu - lcop2

```{r,warning=FALSE}
plot_plankton5 <- ggplot(df,aes(X,lcop2))  + geom_line(alpha=0.3) + stat_smooth(method="auto",size = 2)
plot_plankton5 <- plot_plankton5 + theme(axis.text.x=element_blank(),axis.ticks.x=element_blank()) + labs(x="Czas", y="Poziom dostępności planktonu lcop2 od czasu") + theme_minimal() 
plot_plankton5
plot_plankton5_hist<- ggplot(df,aes(lcop2)) + geom_histogram(binwidth=0.5, color="white", fill="steelblue") +
  theme_minimal() + labs(x = "Ilość", y = "Częstość") + ggtitle("Histogram dostępności lcop2") 
  
plot_plankton5_hist
```

## Natężenie połowów w regionie - fbar 

```{r,warning=FALSE}

plot_polow <- ggplot(df,aes(X,fbar))  + geom_line(alpha=0.3) + stat_smooth(method="auto",size = 2)
plot_polow <- plot_polow + theme(axis.text.x=element_blank(),axis.ticks.x=element_blank()) + labs(x="Czas", y="Natężenie połowów w regionie od czasu - fbar") + theme_minimal() 
plot_polow
plot_polow_hist<- ggplot(df,aes(fbar)) + geom_histogram(binwidth=0.5, color="white", fill="steelblue") +
  theme_minimal() + labs(x = "Natężenie", y = "Częstość") + ggtitle("Histogram natężenie połowu w rejonie -  fbar") 
  
plot_polow_hist
```

## Poziom rocznego narybku - recr

```{r,warning=FALSE}

plot_recr <- ggplot(df,aes(X,recr))  + geom_line(alpha=0.3) + stat_smooth(method="auto",size = 2)
plot_recr <- plot_recr + theme(axis.text.x=element_blank(),axis.ticks.x=element_blank()) + labs(x="Czas", y="Poziom rocznego narybku od czasu - recr") + theme_minimal() 
plot_recr
plot_recr_hist<- ggplot(df,aes(recr)) + geom_histogram(binwidth=160000, color="white", fill="steelblue") +
  theme_minimal() + labs(x = "Roczny narybek", y = "Częstość") + ggtitle("Histogram rocznego narybku - recr") 
  
plot_recr_hist
```

## Roczne natęzenie połowow - cumf

```{r,warning=FALSE}

plot_cumf <- ggplot(df,aes(X,cumf))  + geom_line(alpha=0.3) + stat_smooth(method="auto",size = 2)
plot_cumf <- plot_cumf + theme(axis.text.x=element_blank(),axis.ticks.x=element_blank()) + labs(x="Czas", y="Łączne roczne natężenie połowów w regionie") + theme_minimal() 
plot_cumf
plot_cumf_hist<- ggplot(df,aes(cumf)) + geom_histogram(binwidth=0.5, color="white", fill="steelblue") +
  theme_minimal() + labs(x = "Ilość", y = "Częstość") + ggtitle("Histogram łącznego rocznego natężenia połowów w regionie - cumf") 
  
plot_cumf_hist
```

## Liczba zlowionych ryb - totaln

```{r,warning=FALSE}

plot_totaln <- ggplot(df,aes(X,totaln))  + geom_line(alpha=0.3) + stat_smooth(method="auto",size = 2)
plot_totaln <- plot_totaln + theme(axis.text.x=element_blank(),axis.ticks.x=element_blank()) + labs(x="Czas", y="Liczba złowionych ryb w ramach połowu") + theme_minimal() 
plot_totaln
plot_totaln_hist<- ggplot(df,aes(totaln)) + geom_histogram(binwidth=100000, color="white", fill="steelblue") +
  theme_minimal() + labs(x = "Ilość złowionych ryb", y = "Częstość") + ggtitle("Histogram łącznej liczby złowionych ryb w ramach połowu - totaln") 
  
plot_totaln_hist
```

## Temperatura przy powiechni wody - sst
Atrubut sst zawiera informacje o temperaturze przy powierzchni wody, oraz jest wyrażony w stopniach Celcjusza

```{r,warning=FALSE}

plot_sst <- ggplot(df,aes(X,sst))  + geom_line(alpha=0.3) + stat_smooth(method="auto",size = 2)
plot_sst <- plot_sst + theme(axis.text.x=element_blank(),axis.ticks.x=element_blank()) + labs(x="Czas", y="Temperatura przy powierzchni wody [C]") + theme_minimal() 
plot_sst
plot_sst_hist<- ggplot(df,aes(sst)) + geom_histogram(binwidth=0.5, color="white", fill="steelblue") +
  theme_minimal() + labs(x = "Temperatura", y = "Częstość") + ggtitle("Histogram temperatury przy powierzchni wody - sst") 
  
plot_sst_hist
```

## Poziom zasolenia wody - sal
Atrybut sal opisuje poziom zasolenia wody morskiej. Wartości wyrażone są w Knudsen ppt.
```{r,warning=FALSE}

plot_sal <- ggplot(df,aes(X,sal))  + geom_line(alpha=0.3) + stat_smooth(method="auto",size = 2)
plot_sal <- plot_sal + theme(axis.text.x=element_blank(),axis.ticks.x=element_blank()) + labs(x="Czas", y="Poziom zasolenia wody [ppt]") + theme_minimal() 
plot_sal
plot_sal_hist<- ggplot(df,aes(sal)) + geom_histogram(binwidth=0.05, color="white", fill="steelblue") +
  theme_minimal() + labs(x = "Poziom zasolenia", y = "Częstość") + ggtitle("Histogram poziomu zasolenia wody - sal") 
  
plot_sal_hist
```

## Ostylacja północnoatlantycak - nao
Atrybut nao przedstawia natężenie globalnej cyrkulacji powietrza i wody oceanicznej. Jest zależny od ciśnienia, temperatury, prędkości wiatru i ilości opadów.

```{r,warning=FALSE}

plot_nao <- ggplot(df,aes(X,nao))  + geom_line(alpha=0.3) + stat_smooth(method="auto",size = 2)
plot_nao <- plot_nao + theme(axis.text.x=element_blank(),axis.ticks.x=element_blank()) + labs(x="Czas", y="Oscylacja północnoatlantycka") + theme_minimal() 
plot_nao
plot_nao_hist<- ggplot(df,aes(nao)) + geom_histogram(binwidth=0.5, color="white", fill="steelblue") +
  theme_minimal() + labs(x = "Ilość", y = "Częstość") + ggtitle("Histogram oscylacji północnoatlantyckiej - nao") 
  
plot_nao_hist
```








# Analiza brakujących wartości.
```{r, echo=FALSE}
nrows <- nrow(df)
ncols <- ncol(df)
complete_rows <- sum(complete.cases(raw_df))
n_na_rows <- nrows - complete_rows
prop <- 100 * n_na_rows / nrows
```


Brakujące wartości występują tylko w 7 atrybutach: \
- dostępność planktonu -> cfin1, cfin2, chel1, chel2, lcop1, lcop2, \
- temperatura przy powierzchni wody -> sst. \
Łącznie niepełnych obserwacji mamy: `r n_na_rows`, czyli jest to `r prop` % całego zbiioru.
Jest to znacząca część zbioru. Jednak zakładamy, że zbiór danych zawiera chronologiczne ułożone dane, dlatego proste operacje na wartościach pustych, takie jak średnia lub mediana z danego atrybutu, mogą całkowicie przekłamać nam rozkład danych. Ze względu na ilość tych danych usunięcie ich może róWnież spowodować różne skutki. Jednak wydaje się to najłatwiejszą i najbezpieczniejszą opcją, ponieważ jakość danych się nie pogorszy przez nasze niepoprawne uzupełnianie ich.
```{r, echo=T}
df <- df_no_na
```

# Korelacja między atrybutami
```{r}
correlation <- cor(df_no_na)
corrplot(correlation,type="upper",tl.col = "black", tl.srt = 45)
```
Największą korelację można zaobserwować między parami: `chel1` - `loop1` ,`chel2` - `loop2`,  `fbar` - `cumf`, `cfin2` - `lcop2` oraz `cumf` - `totaln`.
W stosunku do atrybutu 'length' najwyższą korelacje można zaobserwować z  `sst`, `nao`.
Nao jest to Oscylacja Północnoatlantycka, która jest zjawiskiem meteorologicznym. Występuje w obszarze północnego atlantyku i ma wpływ na klimat otaczających go kontynentów. Jej działalność związana jest z cyrkulacją powietrza i wody, co by tłumaczyło zależność długości śledzia od tych dwóch atrybutów na raz. 
`length` jest także skorelowany z intensywnościa połowów oraz dostępnością planktonu (chel1 - Calanus helgolandicus gat. 1 i lcop1 - widłonogów  gat. 1).



# Zmiana rozmiaru śledzia w czasie
```{r}
partition <- createDataPartition(y=df_no_na$length, p=.05, list=FALSE)
dfPartition <- df_no_na[partition, ]
p <- ggplot(dfPartition, aes(x=X, y=length)) + geom_point() + geom_smooth() + theme_bw()
p
```
```{r}


```


# Regresor 
Sekcję próbującą stworzyć regresor przewidujący rozmiar śledzia (w tej sekcji należy wykorzystać wiedzę z pozostałych punktów oraz wykonać dodatkowe czynności, które mogą poprawić trafność predykcji); dobór parametrów modelu oraz oszacowanie jego skuteczności powinny zostać wykonane za pomocą techniki podziału zbioru na dane uczące, walidujące i testowe; trafność regresji powinna zostać oszacowana na podstawie miar R2 i RMSE.

Dane zostały podzielone na 2 zbiory: zbiór treningowy - zawierający 80 % danych, oraz zbiór testowy - zawierający 20 % 
```{r,echo=FALSE,warning=FALSE}
rfGrid <- expand.grid(mtry = 1:6)
ctrl <- trainControl(
    method = "repeatedcv",
    number = 5,
    repeats = 2)
```

```{r}
afterFeatureSelection <- df_no_na %>% select(length, cfin1, cfin2, chel1, chel2, lcop1, lcop2, fbar, recr, cumf, totaln, sst, sal, nao)

inTraining <- createDataPartition(y=afterFeatureSelection$length,p=0.8,list = F)
training <- afterFeatureSelection[inTraining,]
testing <- afterFeatureSelection[-inTraining,]
X_train = select(training, -length)
y_train = training$length
X_test = select(testing, -length)
y_test = testing$length
```
COS O MODELU
```{r}
fit <- train(X_train,y_train,
            method = 'rf',
             trControl = ctrl,
             metric = "RMSE",
             tuneGrid=rfGrid,
             importance = TRUE,
             ntree=20)
ggplot(fit) + ggtitle("Optymalizacja parametru mtry na podstawie miary RMSE") + theme_bw()

```

Sprawdzenie modelu na danych testowych
```{r testRF}
predictions <- predict(fit, newdata = X_test)
modelValues <- data.frame(obs = y_test, pred = predictions)
kable(fit$results, caption = "Tabela wyników z podzbioru uczącego")
```




Model regresyjny został poddany testom na danych testowych. Osiągnięto wynik w postaci miar RMSE i Rsquared:
`r kable(defaultSummary(modelValues))`

```{r reg_plot_pred}
xs <- 1:length(y_test)
dataf <- data.frame(xs,y_test)
reg_plot_test <- ggplot(dataf,aes(dataf$xs,dataf$y_test)) + 
  geom_point(alpha = 0.5, size = 0.7,color="blue") + 
  geom_smooth(aes(y=dataf$y_test,colour = "trend"), size = 2) +
  coord_cartesian(ylim = c(19, 31)) +
  theme_minimal() + theme(legend.position = "none") +
  labs(x = "Nr przykładu", y = "Długość śledzia ") + 
  ggtitle("Wykres długości śledzia od czasu - dane testowe") 
reg_plot_test
```
```{r}
xs <- 1:length(predictions)
dataf <- data.frame(xs,predictions)
reg_plot_test <- ggplot(dataf,aes(dataf$xs,dataf$predictions)) + 
  geom_point(alpha = 0.5, size = 0.7,color="blue") + 
  geom_smooth(aes(y=dataf$predictions,colour = "trend"), size = 2) +
  coord_cartesian(ylim = c(19, 31)) +
  theme_minimal() + theme(legend.position = "none") +
  labs(x = "Nr przykładu", y = "Długość śledzia ") + 
  ggtitle("Wykres długości śledzia od czasu - predykcja") 
reg_plot_test
```


# Analiza ważności atrybutów
```{r}
importance <- varImp(fit, scale = FALSE)
ggplot(importance)
```

Z wykresu wynika, że najważniejszym atrybutem jest sst - temperatura przy powierzchni wody. Jego dominacja nad pozostałymi atrybutmami jest dość znacząca. Na drugim miejscu znajduje się totaln oraz lcop2, czyli liczość połowów oraz dostępność planktonu - zagęszczenie widłonogów gat. 2. Co ciekawe żadne z tych atrybutów nie miały znacząjek korelacji między sobą.

## Zależność długości śledzia od temperatury przy powiechni
```{r}
df_sst_length <- df_no_na %>% select(X,sst,length)
df_sst_length2 <- melt(df_sst_length,id.vars = 'X')
fin_plot_tlen <- ggplot(df_sst_length2,aes(x = X, y=value)) + 
  geom_point(size = 0.5, alpha = 0.5, color="grey") +
  geom_smooth(size = 2) +
  facet_grid(variable~. ,scales = 'free')  + theme_minimal() + 
  labs(x = "Czas", y = "Temperatura / Długość") + 
  scale_x_continuous() + 
  ggtitle("Wykresy temperatury przy powiechni wody oraz długości śledzia od czasu") 
fin_plot_tlen

```
```{r}
df_planct <- df_no_na %>% select(X,lcop2,totaln,length)
df_planct2 <- melt(df_planct,id.vars = 'X')
fin_plot_tlen <- ggplot(df_planct2,aes(x = X, y=value)) + 
  geom_point(size = 0.5, alpha = 0.5, color="grey") +
  geom_smooth(size = 2) +
  facet_grid(variable~. ,scales = 'free')  + theme_minimal() + 
  labs(x = "Czas", y = "Plantkon, połowy / Długość") + 
  scale_x_continuous() + 
  ggtitle("Wykresy ilości planktonu, połowów oraz długości śledzia od czasu") 
fin_plot_tlen
```

# Wnioski
Na podstawie wykonanej analizy można stwierdzić, że największy wpływ na pomniejszenie się śledzi ma temperatura powietrza przy powiechni wody. Następnym czynnikem jest ilość połowów oraz liczba planktonu. Są to według koleracji niezależne od siebie atrybuty, ale może gdyby przeprowadzić dokładniejsze badania na ich temat wynik byłby inny. Przez ilość niepełnych obserwacji wyniki badań mogą być w pewnym stopniu przekłamane. Ciekawym rozwiązaniem mogło by być, stworzenie klasyfikatora, który uzupełnia brakujące dane, a następnie ponowna próba przeprowadzenia takich badań. 

# Interaktywny Wykres
W celu wygenerowania interaktywnego wykresu za pomocą biblioteki shiny, dane z kolumny lenght zostały pogrupowane po 50 kolejnych elementów, a z takich grup policzona średnia. Wykonano to by "suwak" na wykresie nie był za długi. Niestety biblioteka shiny nie daje możliwości na wykorzystanie jej w statycznym pliku raportu, dlatego kod do wykonania takiego wykresu znajduje się w pliku "library.R".